【裁判字號】    99,審訴,1084
【裁判日期】    990427
【裁判案由】    毒品危害防制條例
【裁判全文】
臺灣高雄地方法院刑事判決            99年度審訴字第1084號
公  訴  人  臺灣高雄地方法院檢察署檢察官
被      告  甲○○
上列被告因毒品危害防制條例案件，經檢察官提起公訴（99年度
毒偵字第111 號），嗣於本院準備程序中，被告就被訴事實為有
罪之陳述，經本院告知簡式審判程序之旨，並聽取被告與公訴人
之意見後，合議庭裁定由受命法官獨任進行簡式審判程序，判決
如下：
    主  文
甲○○施用第一級毒品，累犯，處有期徒刑柒月。
    事  實
一、甲○○前於民國88年間因施用毒品案件，經送觀察、勒戒後
    ，認無繼續施用毒品之傾向，於88年2 月13日執行完畢，並
    經臺灣苗栗地方法院以87年度易字第493 號判決免刑確定。
    於前開觀察、勒戒執行完畢釋放5 年內，復於89年間因施用
    毒品案件，經本院以92年度訴字第2598號判決判處有期徒刑
    7 月確定。另於93年間因施用毒品案件，經臺灣苗栗地方以
    93年訴字第183 號判決判處應執行有期徒刑1 年2 月確定。
    上開第一、二罪，接續執行，於95年5 月9 日縮短刑期假釋
    出監，於95年8 月22日假釋付保護管束期滿，未經撤銷，視
    為執行完畢。復基於施用第一級毒品海洛因之犯意，於98年
    10月19日13、14時許，在臺南市○區○○路22之4 號之其母
    住處，以將海洛因置於注射針筒內摻水，注射手臂靜脈血管
    之方式，施用第一級毒品海洛因1 次；嗣於98年10月21日13
    時10分許，在高雄縣岡山鎮○○路111 號「岡山鎮火車站」
    前，為警發現其另案通緝中，而當場逮捕，甲○○在警方未
    發覺其施用第一級毒品海洛因之前，即主動供述施用第一級
    毒品犯行，而願接受裁判，並經其同意採尿送驗，結果呈嗎
    啡陽性反應。
二、案經高雄市政府警察局三民第一分局報請臺灣高雄地方法院
    檢察署檢察官偵查起訴。
    理  由
一、本件被告甲○○所犯係死刑、無期徒刑、最輕本刑為3 年以
    上有期徒刑以外之罪，其於準備程序中就被訴事實為有罪之
    陳述，經本院告知簡式審判程序之旨，並聽取公訴人及被告
    意見後，合議庭裁定由受命法官獨任進行簡式審判程序，合
    先敘明。
二、訊據被告對於上揭時、地，施用第一級毒品海洛因之事實，
    坦承不諱，而被告為警查獲所採之尿液檢體，經送高雄市立
    凱旋醫院以酵素免疫分析法及氣相層析質譜檢驗結果，呈現
    嗎啡陽性反應，此有高雄市立凱旋醫院98年11月10日A00000
    000 號濫用藥物尿液檢驗報告暨委託檢驗尿液與真實姓名對
    照表各1 份在卷可稽。足徵被告之任意性自白核與事實相符
    ，應堪信為真實，可採為本件論罪科刑之依據。是本件事證
    明確，被告施用第一級毒品犯行，洵堪認定，應予依法論科
    。
三、按海洛因為毒品危害防制條例第2 條第2 項第1 款、第2 款
    所稱之第一級毒品，不得施用、持有。次按觀察、勒戒或強
    制戒治執行完畢釋放後，5 年內再犯第10條之罪者，應依一
    般刑事訴訟程序予以起訴論罪科刑，此觀諸毒品危害防制條
    例第20條、第23條第2 項規定自明。再按犯毒品危害防制條
    例第10條之罪，經觀察、勒戒後，認無繼續施用毒品之傾向
    ，應即釋放，並為不起訴處分；認有繼續施用毒品之傾向者
    ，應由檢察官聲請法院裁定令入戒治處所施以強制戒治，至
    無繼續戒治之必要，強制戒治期滿，應即釋放，由檢察官為
    不起訴處分。經觀察勒戒、強制戒治執行完畢釋放後，5 年
    內再犯第10條之罪，依93年1 月9 日修正施行之毒品危害防
    制條例第23條第2 項規定意旨，應由檢察官偵查起訴。又依
    修正後之規定，僅限於「初犯」及「5 年後再犯」二種情形
    ，始應先經觀察、勒戒或強制戒治程序。倘被告於5 年內已
    再犯，經依法追訴處罰，縱其第3 次（或第3 次以上）再度
    施用毒品之時間，在初犯經觀察、勒戒或強制戒治執行完畢
    釋放5 年以後，已不合於「5 年後再犯」之規定，且因已於
    「5 年內再犯」，顯見其再犯率甚高，原實施觀察、勒戒或
    強制戒治，已無法收其實效，即應依該條例第10條處罰（最
    高法院97年度第5 次刑事庭會議決議參照）。查被告前於88
    年間因施用毒品案件，經裁定送觀察、勒戒後，認無繼續施
    用毒品之傾向，於88年2 月13日執行完畢。於前開觀察、勒
    戒執行完畢釋放後5 年內，復於91年間因施用毒品案件，經
    本院以92年度訴字第2598號判處有期徒刑7 月確定，有臺灣
    高等法院被告前案紀錄表1 份在卷可參，本件復於98年10月
    19日13、14 時 ，施用第一級毒品海洛因1 次，則公訴人予
    以起訴，尚無不合，本院自得依法論科。
四、核被告所為，係犯毒品危害防制條例第10條第1 項之施用第
    一級毒品罪。被告持有第一級毒品後進而施用，其持有之低
    度行為應為施用之高度行為所吸收，故不另論其持有毒品罪
    。被告有事實欄所載之前案紀錄，前於95年8 月22日執行完
    畢，有卷附臺灣高等法院被告前案紀錄表可按，其受有期徒
    刑執行完畢，5 年以內故意再犯有期徒刑以上之罪，為累犯
    ，應加重其刑。又被告於警方未發覺其施用第一級毒品海洛
    因犯罪事實之前，主動交付毒品，並坦承施用犯行，而願接
    受裁判之事實，有警詢筆錄可參，堪認符合自首之要件，依
    刑法第62條前段規定，減輕其刑，並依法先加而後減。本院
    審酌被告前因施用毒品案件，經勒戒、觀察及強制戒治程序
    ，由檢察官不起訴處分後，仍不知悛悔，再次施用毒品自戕
    其身，顯然缺乏戒絕毒品之決心，且被告前有毒品之前科紀
    錄，素行不良，惟念及被告坦承施用第一級毒品之事實，且
    其行為尚未害及他人，並斟酌被告之犯罪動機、手段以及被
    告之智識程度等一切情狀，量處如主文所示之刑，以示懲儆
    。
據上論斷，應依刑事訴訟法第273 條之1 第1 項、第284 條之1
、第299 條第1 項前段，毒品危害防制條例第10條第1 項，刑法
第11條前段、第47條第1 項、第62條前段，判決如主文。
本案經檢察官陳建州到庭執行職務。
中    華    民    國    99    年     4    月    27    日
                  刑事第十庭  法  官  曾子珍
以上正本證明與原本無異。
如不服本判決，應於收受送達後10日內向本院提出上訴書狀。
中    華    民    國    99    年     4    月    27    日
                              書記官  李承悌
附錄本判決論罪科刑法條全文：
毒品危害防制條例第10條
施用第一級毒品者，處6月以上5年以下有期徒刑。
施用第二級毒品者，處3年以下有期徒刑。

司法院資訊處製作；財團法人民間司法改革基金會備份。
